臺北高等行政法院判決
　　　　　　　　　　　　　　　　　　　92年度訴字第3804號
　　　　　　　　　　　　　　　.
原　　　告　甲○○
被　　　告　經濟部智慧財產局
代　表　人　蔡練生（局長）
訴訟代理人　乙○○
上列當事人間因發明專利申請事件，原告不服經濟部中華民國92
年6月24日經訴字第09206213790及00000000000號訴願決定，提
起行政訴訟，本院判決如下：
    主  文
原告之訴駁回。
訴訟費用由原告負擔。
　　事  實
一、事實概要：
    原告分別於90年2月16日及同年6月30日以「車輛風葉輪發電
    （配屬輪胎旁邊的發電座裝備的系統）」、「高速磁線馬達
    」向被告申請發明專利，案經被告編為第00000000、000000
    00號審查，於91年11月14日以（91）智專二（二）04095字
    第09183020439號、（91）智專二（二）04063字第09183020
    448號專利核駁審定書為應不予專利之審定。嗣原告於91年
    12月11日備具理由書，向被告提出再審查申請，惟未同時繳
    納申請規費，被告乃於91年12月26日以（91）智專一（二）
    15110字第09112155166號函通知應於文到次日起30天內補送
    再審查申請規費新台幣（下同）6,000元，逾限或未補送者
    ，依專利法第18條第1項規定，該案再審查之申請應不受理
    。嗣原告分別於92年1月6日及同年1月14日、15日致總統及
    被告函，陳訴被告故意否准本案專利及無力繳納再審查規費
    等情，被告乃於92年2月12日以（92）智專一（二）15110字
    第09240202200號函，再次通知原告應於文到次日起30天內
    補送本案再審查申請規費，逾限或未補送者，依專利法第18
    條第1項規定，本案再審查之申請應不受理。惟原告逾期仍
    未繳費，被告乃分別於92年3月24日以（92）智專一（二）
    32314字第09240497740、09240497760號函為本件專利再審
    查案之申請不受理之處分。原告不服，各提起訴願，均遭決
    定駁回，遂向本院提起行政訴訟。
二、兩造聲明：
　(一)原告聲明：
    1.訴願決定及原處分均撤銷。
    2.訴訟費用由被告負擔。
  (二)被告聲明：
    1.駁回原告之訴。
    2.訴訟費用由原告負擔。
三、兩造之爭點：原告兩發明申請案是否有違當時專利法第18條
    第1項之規定，而應為不受理之處分？
　(一)原告主張之理由：
    就第00000000號「車輛風葉輪發電（配屬輪胎旁邊的發電座
    裝備的系統」發明案而言，與被告引證之美國第0000000號
    專利案，在構造和方法完全不同。另外第00000000號「高速
    磁線馬達」發明案，亦與日本JＺ00000000000號專利案在構
    造和方法完全不同，這均由被告所審定的，應該為准予專利
    之處分，被告為再審查而駁回，實有不公。被告於再審查時
    通知原告繳交費用，二次的繳費通知原告都有收到，但原告
    認為沒有道理所以沒有繳納。
　(二)被告主張之理由：
    1.「凡申請人為有關專利之申請及其他程序，延誤法定或指
      定之期間或不依限納費者，應不受理。但延誤指定期間或
      不依限納費在處分前補正者，仍應受理」「發明專利申請
      人對於不予專利之審定有不服者，得於審定書送達之次日
      起30日內備具理由書，申請再審查」、「關於發明專利之
      各項申請，申請人於申請時，應繳納申請費」分別為前揭
      專利法第18條第1項、第40條第1項前段及第84條第1項所
      明定。故申請人如欲申請再審查，依法應於被告不予專利
      之審定書送達之次日起30日內為之，並繳納申請規費始為
      適法；是凡專利再審查申請案，逾前揭法定期間請求再審
      查者，或法定要件未完備者，經被告通知補正仍未補正者
      ，依專利法第18條第1項規定，再審查之申請應不予受理
      。
　  2.查系爭兩件發明專利申請案，前經被告於91年11月14日發
      給專利核駁審定書，審定兩案應不予專利。原告不服前揭
      審定，於91年12月11日備具理由書向被告申請再審查。嗣
      經被告相繼於91年12月26日及92年2月12日函請原告補送
      再審查申請規費，惟其逾指定補正期限仍未繳費，附有92
      年2月19日原告至台南安南郵局36支局收件之傳真本存卷
      可稽，依專利法第18條第1項規定被告就前揭再審查之申
      請，為不受理處分，於法並無不合。
　　理  由
一、按「發明專利申請人對於不予專利之審定有不服者，得於審
    定書送達之次日起30日內備具理由書，申請再審查。」、「
    關於發明專利之各項申請，申請人於申請時，應繳納申請費
    。」分別為原處分作成時專利法第40條第1項本文及第84條第
    1項所明定。又「申請人為有關專利之申請及其他程序，延誤
    法定或指定之期間或不依限納費者，應不受理。但延誤指定
    期間或不依限納費在處分前補正者，仍應受理。」復為同法
    第18條第1項所明定。
二、原告分別於90年2月16日及同年6月30日以「車輛風葉輪發電
    （配屬輪胎旁邊的發電座裝備的系統）」、「高速磁線馬達
    」向被告申請發明專利，案經被告編為第00000000、000000
    00號審查，並分別於91年11月14日以（91）智專二（二）
    04095字第09183020439號、（91）智專二（二）04063字第
    09183020448號專利核駁審定書為應不予專利之審定。有各該
    專利申請書及審定書附卷可稽。嗣原告雖就上開不予專利之
    審定備具理由書，向被告提出再審查之申請，但未同時繳納
    再審查申請規費，經被告就上開發明申請案分別於91年12月
    26 日以（91）智專一（二）15110字第09112155166號函，通
    知原告應於文到次日起30天內補送各該發明專利再審查申請
    規費6,000元，並另於92年2月12日以（92）智專一（二）
    15110 字第09240202200號函，再次通知原告應於文到次日起
    30天內補送各該案再審查申請規費，原告已於92年2月19 日
    收受該通知，此有原告92年2月19日原告至台南安南郵局36
    支局收件之傳真本在卷可憑，原告亦不爭執其已收受上述通
    知。惟原告均未依被告指定補正期限繳納各該案再審查申請
    規費，依上開專利法第18條第1項規定，原告就各該案再審
    查申請，自非合法。被告據此而就各該再審查為不受理之審
    定，於法核無不合。
三、至原告所指第00000000號「車輛風葉輪發電（配屬輪胎旁邊
    的發電座裝備的系統」發明案而言，與被告引證之美國第
    0000000號專利案，在構造和方法完全不同。另外第00000000
    號「高速磁線馬達」發明案，亦與日本JＺ00000000000號專利
    案在構造和方法完全不同，這均由被告所審定的，應該為准
    予專利之處分，被告為再審查而駁回，實有不公部分，均係
    指原不予專利之審定處分實體上是否有理由之問題。本件既
    係再審查之申請不依法繳納再審查申請規費，而應不受理，
    已如前述。則有關上開二發明申請案不予專利之審定，其實
    體上是否合法部分，自毋庸再行加以審究。原告此部分主張
    ，尚不能執為其有利判斷之論據，併此明。
四、從而，被告以原告就上開再審查之申請因依指定期限繳費，
    而分別於92年3月24日以（92）智專一（二）32314字第
    09240497740、09240497760號函為上開專利再審查案之申請
    不受理之處分，於法核無不合。訴願決定均予以維持，亦屬
    妥適。原告請求撤銷上開訴願決定及原處分，為無理由，應
    予駁回。
據上論結，本件原告之訴為無理由，爰依行政訴訟法第98條第3
項前段，判決如主文。
中　　華　　民　　國　　93　　年　  12　　月　 30  　 日
           　　　第二庭審判長法　官  姜素娥
           　　　　　　　　　法　官  吳東都
           　　　　　　　　　法　官  陳國成
上為正本係照原本作成。
如不服本判決，應於送達後20日內向本院提上訴狀並表明上訴理
由，如於本判決宣示後送達前提起上訴者，應於判決送達後20日
內補提上訴理由書（須按他造人數附繕本）。
中　　華　　民　　國　　94　　年　 　1　　月　　3　　 日
　　　　　　                 書記官  王英傑
